臺灣彰化地方法院民事裁定　　　　　　　100年度監字第163號
聲　請　人　昌金
相　對　人　李富隆
上列聲請人聲請許可處分受監護人財產事件，本院裁定如下：
    主  文
准聲請人處分相對人即受監護人李富隆所有坐落彰化縣埔鹽鄉○
○段221地號、地目田、面積3,500平方公尺、權利範圍：公同共
有二分之一之土地；及彰化縣埔鹽鄉○○段375地號、地目田、
面積2,300平方公尺、權利範圍：公同共有二分之一之土地。
聲請程序費用新台幣壹仟元由相對人負擔。
    理  由
一、本件聲請意旨略以：
（一）緣系爭座落彰化縣埔鹽鄉○○段221地號、彰化縣埔鹽鄉
      ○○段375地號土地原為聲請人昌金及相對人李富隆之被
      繼承人李楊閣所有；然李楊閣為求規避台中商銀之債務，
      乃提前在90年9月26日即與女兒李麗菁藉由通謀虛偽意思
      表示之方式，假意達成贈與，遂行脫產之實。之後，李楊
      閣在97年9月22日死亡，其子女李宏隆、李麗菁即向法院
      聲請拋棄繼承，惟因李楊閣與李麗菁就該土地之贈與本係
      出於通謀虛偽意思表示，是系爭土地所有權仍應為李楊閣
      所有，則在李宏隆、李麗菁已經拋棄繼承之情況下，該土
      地所有權為長男李富隆、李楊閣之配偶昌金共同繼承，並
      無疑義，業經法院判決確定在案。
（二）系爭土地既由李富隆及昌金共同繼承，其權利持分各為二
      分之一，而李富隆因病癱瘓喪失生活自理能力，早在94年
      11月9日即由其母親即本件聲請人昌金聲請禁治產宣告，
      由昌金擔任監護人之責。李富隆之生活開銷均由昌金支應
      ，在追回系爭土地後，即先行設定其自身所有之持分抵押
      借款，以償還因照顧李富隆而積欠之龐大債務。然李富隆
      將來之每月養護費用至少新台幣二萬元以上，上舉僅能應
      付燃眉之急，非長久之計，況昌金亦罹有慢性疾病需長期
      洗腎，本身已無多餘積蓄，而李富隆亦無積蓄，只有前揭
      之不動產於其名下，為求相對人日後生計能得到妥善照料
      ，爰依民法第1101條第1、2項規定聲請准聲請人處分相對
      人所有前揭不動產，或得以該不動產向第三人設定抵押貸
      款等語。
二、按監護人對於受監護人之財產，非為受監護人之利益，不得
    使用、代為或同意處分。監護人為下列行為，非經法院許可
    ，不生效力：一、代理受監護人購置或處分不動產。二、代
    理受監護人，就供其居住之建築物或其基地出租、供他人使
    用或終止租賃，民法第1101條第1、2項分別定有明文。查聲
    請人主張相對人前經本院於94年11月9日裁定宣告為禁治產
    人，嗣由聲請人昌金任其為監護人，聲請人並已按規定向本
    院陳報相對人財產清冊等情，業據聲請人提出戶籍謄本、財
    產清冊、土地謄本、李富隆財產稅總歸戶財產查詢清單為證
    。又相對人既經宣告為禁治產人，而無法處理自己事務，依
    卷附相對人財產清冊暨相關資料所示，相對人並無任何所得
    收入，而其名下除了上開土地與極少存款、車輛一部外，已
    無其他財產可供處分。從而聲請人聲請處分受監護人即相對
    人所有之上開不動產，為有理由，應予准許，爰裁定如主文
    所示。另監護人為受監護人之利益所代理受監護人處分不動
    產之行為，既經本院許可而具法律上效力，其處分行為自涵
    括以該不動產向第三人設定抵押貸款之行為，併此敘明。
三、依非訟事件法第21條第1項、民法第1103條，裁定如主文。
中    華    民    國    100    年    12    月    7    日
                  家事法庭      法  官  王美惠
以上正本係照原本作成。
如對本裁定不服者，須於收受本裁定之翌日起10日內向本院提出
抗告狀。
中    華    民    國    100    年    12    月    7    日
                                書記官  林憲男